# 有一致行动人是否一定能够并表的几点考虑

提问人：枣夹核桃 时间：2020-03-13 08:05:41
请教陈版，现有公司A（上市公司，被审计单位），公司B（民营企业），自然人C。共同出资设立合资企业，A48%，B42%,C10%。C原为公司B的高管，共同出资后辞去高管职务，同时与A签订一致行动人协议。我们的客户A要求并表该合资企业，因为有一致行动人协议，相当于持股58%。
我们初步否定该方案，主要原因： 1 、高管原来是B公司的人，为什么会跟A签订一致行动人协议。 2 、合资企业原为B公司的一个出口业务版块，还需要使用B公司的出口登记证等授权。而且设立该合资企业时签订的协议还说明，该合资企业未来是B公司的代理企业，代理协议会另行签署。根据对控制相关活动的理解，相关活动是指对利润等影响重大的活动，现在合资企业是B的代理商，代理一般都是净额核算，那就是B企业可以决定合资企业的利润了，这样即使有一致行动协议，A是否并不能控制利润相关的活动。 3 、合资企业使用的出口字号，授权等，如果B退出了，那合资企业就不能继续使用，所以我们觉得相当于B退出了，合资企业就不存在了。B对合资企业的影响太大了。
基于这些考虑，我们觉得不能并表。还有一个背景条件，就是这个一致行动人协议在合资企业存续期内一直有效，如果A和C一方卖了股权，那么新的加入者一样继承这个一致行动人协议.
但是被审计单位坚持认为有一致行动人协议，我们就能控制，有表决权等，可以并。对于一些不太合常理的考虑，比如第一点，他们的说法是希望合资企业能被上市公司控股。想请教陈版，这种情况能否并表。还有那些关键点需要考虑。如果并的话是全部并表，还是可以按比例只并一部分？谢谢~

回答人：chenyiwei
如你所述，此处的一致行动协议疑点较大，不能作为将该合资企业纳入A的合并报表范围的充分依据。
对一致行动协议的审计关注，通常需要包括以下几点：
（ 1 ）一致行动协议通常有两种情况：一是涉及被投资方相关活动的所有事项均由一致行动各方共同协商后形成一致意见，该情形实质上是参与一致行动协议的各方对被投资方的共同控制；另一种情况是其中有一个牵头（主导）
方，当各方不能达成一致意见时以该牵头方的意见为准。在后一种情况下，实际上是该牵头方对被投资方有单独控制，其他一致行动方的存在是为了强化该牵头方对被投资方的控制力，而就其他参与方而言，其对被投资方的影响力将会弱于不参与该一致行动而完全依据其自身利益作出决策的场合。
（ 2 ）一致行动协议的签订和解除可能较为方便和随意，因此在实际操作中，单凭一致行动协议往往不能作为判断控制或共同控制的充分、适当的审计证据，需要获取其他证据作为佐证。当存在一致行动协议时，项目组应当关注该项一致行动安排有无合理的经济基础和商业实质。一致行动安排必须以参与各方在一致行动协议所涉及的交易或事项中具有一致的利益为前提，并且应可证明这是一个使参与各方实现“共赢”的安排（例如，一致行动协议中的主导方在市场、技术、管理等方面相对于其他参与方有显著优势，因此其他参与方选择自愿放弃其部分决策权以换取自身更大的经济利益），特别是在参与各方为非关联方的情况下，不能为了实现主导方利益最大化而损害其他参与方的利益，否则有理由怀疑其真实性、合理性和可持续性。
（ 3 ）基于协议（如表决权委托协议、一致行动协议、托管或承包经营协议、VIE架构下的相关协议等）的控制的判断，可能比单纯的基于股权和表决权的控制权的判断更为复杂。项目组如遇到此类问题，建议进行技术咨询。
另外，《中国证监会会计部 2017 年会计监管协调会——具体会计问题监管口径》指出：
2 、有固定期限的一致行动协议下的合并报表范围
一致行动人协议同委托受托经营业务具有一定相似性，都应按照准则规定的控制三要素判断是否具有控制。一致行动协议带有期限，很可能表明公司无法对被投资公司重大资产的购置、处置、投融资等可能对被投资公司价值具有重大影响的业务进行决策，无法决定该权力的处置及转让，不能通过行使权力获得重大可变回报，不应认定对被投资公司拥有控制。